臺灣板橋地方法院刑事判決　　　　　　　96年度易字第1077號
公　訴　人　臺灣板橋地方法院檢察署檢察官
被　　　告　甲○○
上列被告因違反毒品危害防制條例案件，經檢察官提起公訴（九
十六年度毒偵字第二二二二○二號），本院依簡式審判程序判決
如下：
    主  文
甲○○施用第二級毒品，累犯，處有期徒刑陸月，如易科罰金，
以新臺幣貳仟元折算壹日。扣案如附表所示之甲基安非他命沒收
銷燬之，上開甲基安非他命之外包裝袋壹個沒收之。
    事  實
一、甲○○前因違反麻醉藥品管理條例案件，經本院以八十三年
    度易字第六一八一號判處有期徒刑六月確定，於民國八十四
    年二月十三日以易科罰金執行完畢。復因贓物案件，經本院
    以八十八年度易字第一八五六號判處拘役五十九日確定，於
    八十九年八月六日以易科罰金執行完畢。其因施用毒品違反
    毒品危害防制條例案件，經檢察官送勒戒處所觀察、勒戒後
    ，因認無繼續施用毒品之傾向，而於八十七年七月九日執行
    完畢而釋放，並由臺灣板橋地方法院檢察署檢察官以八十七
    年度偵字第一○五三○號為不起訴處分確定。又同因施用毒
    品違反毒品危害防制條例案件，經檢察官送戒治處所施以強
    制戒治並提起公訴，強制戒治部分於八十九年六月九日因裁
    定停止戒治而釋放付保護管束，嗣於八十九年十一月二十一
    日因保護管束期滿未經撤銷停止戒治而視為戒治期滿執行完
    畢；公訴部分則由本院以八十九年度易字第三六八號判處有
    期徒刑六月確定，於九十年一月九日以易科罰金執行完畢。
    其後又因違反槍砲彈藥刀械管制條例案件，經臺灣高等法院
    以九十三年度上更一字第四七號判處有期徒刑陸月確定，於
    九十三年十一月九日以易科罰金執行完畢（此部分構成累犯
    ）。
二、甲○○基於施用第二級毒品之犯意，於九十六年一月十七日
    某時，在其友人位於臺北中和市○○路某址之友人住處，以
    將甲基安非他命燒烤成煙而吸食煙氣之方式，施用第二級毒
    品甲基安非他命（起訴書誤植為安非他命，應予更正）乙次
    。
三、嗣於九十六年一月二十日十七時五十分許，為警在臺北縣中
    和市○○路二九號前查獲，並扣得如附表所示之第二級毒品
    甲基安非他命。
四、案經臺北縣政府警察局中和分局移送臺灣板橋地方法院檢察
    署檢察官偵查起訴。
    理  由
一、犯罪事實之認定：
  (一)上揭犯罪事實，業據被告甲○○自白不諱，而其為警查獲後
    經採集尿液囑託鑑定結果，亦呈甲基安非他命類陽性反應，
    有臺灣檢驗科技股份有限公司出具之濫用藥物尿液檢驗報告
    乙份及姓名代碼對照表各乙份附卷可稽，復有扣案如附表一
    所示之物與卷附臺灣檢驗科技股份有限公司出具之濫用藥物
    檢驗報告可為佐據，堪信其前開自白應與事實相符。
  (二)又被告因施用毒品違反毒品危害防制條例案件，而有事實欄
    所載之觀察勒戒、強制戒治、不起訴處分、有罪判決及執行
    等情事，此亦有臺灣高等法院被告前案紀錄表及上開不起訴
    處分書在卷可稽。
  (三)是以本件事證明確，被告於觀察、勒戒執行完畢釋放後五年
    後三犯施用甲基安非他命之行為，堪為認定，應予依法論科
    。
二、論罪科刑之法律適用：
  (一)按九十二年七月九日新修正之毒品危害防制條例刪除二犯及
    三犯之規定，一改修法前繁雜之處遇程序，僅將施用毒品者
    簡化區分為初犯、再犯，並認施用毒品者係屬病患性犯人，
    以觀察、勒戒戒除其身癮，並以強制戒治去除其心癮。經觀
    察、勒戒或強制戒治執行完畢釋放後，若係五年後再犯該條
    例第十條施用毒品罪者，與同條例第二十條第一項、第二項
    關於「初犯」之處理方式相同，檢察官應先聲請法院裁定令
    被告入勒戒處所觀察、勒戒，並視有無繼續施用毒品傾向，
    決定應予釋放、為不起訴之處分，或應聲請法院裁定令入勒
    戒處所強制戒治；若係五年內「再犯」同條例第十條施用毒
    品罪者，依同條例第二十三條第二項規定，檢察官則應依法
    追訴。觀諸該條例第二十條第三項之修正理由：「觀察、勒
    戒或強制戒治五年後再犯者，顯見前所實施之觀察、勒戒或
    強制戒治已足以遮斷其施用毒品之癮，為期自新及協助其戒
    除毒癮，對此五年後再犯者，爰明定仍適用初犯之規定，先
    經觀察、勒戒、強制戒治之程序。」，及同條例第二十三條
    第二項之修正理由：「為配合簡化施用毒品犯之刑事處遇程
    序，並鑑於經觀察、勒戒或強制戒治執行完畢釋放後五年內
    再犯者，其再犯率甚高，原據以實施之觀察、勒戒及強制戒
    治既已無法收其實效，自應施以刑事處遇。」。則顯然如施
    用毒品者係前經觀察、勒戒或強制戒治等治療程序執行完畢
    五年後，始再施用毒品之「初犯」，因前所執行之觀察、勒
    戒或強制戒治已足收戒除毒癮之效，自應重新執行觀察、勒
    戒或強制戒治等治療程序，並於治療程序執行完畢後，由檢
    察官為不起訴處分，毋庸對之追訴處罰；反之，在「再犯」
    之情形，因其先前所為治療程序顯未能收戒斷毒癮之效，且
    考量施用毒品者之再犯率偏高，乃簡化其刑事處遇程序，而
    逕予追訴處罰，不再施以治療程序。參酌上開立法理由，修
    正毒品危害防制條例就施用毒品者，祇於「初犯」及「五年
    後再犯」二種情形，有其追訴條件之限制，即須於初犯經觀
    察、勒戒或強制戒治釋放後，五年內均無施用毒品之行為，
    始能認其前所實施之觀察、勒戒或強制戒治已足遮斷毒癮，
    而得於五年後再犯時，再予適用初犯之規定，重行觀察、勒
    戒等程序。倘五年內已經再犯，被依法追訴處罰，縱其第三
    次（或第三次以上）施用毒品之時間在初犯釋放五年以後，
    即與「五年後再犯」之情形有別，且因已於「五年內再犯」
    ，顯見其再犯率甚高，原實施觀察、勒戒或強制戒治，已無
    法收其實效，而無五年戒斷期之存在，自無再經觀察、勒戒
    及強制戒治之必要，應由檢察官逕行起訴，始符新法修正之
    本旨。被告甲○○於觀察、勒戒執行完畢釋放後五年後三犯
    本件施用甲基安非他命之行為，與毒品危害防制條例第二十
    條第三項之規定僅得適用於「再犯」之情形不合，自應逕予
    訴追，而無庸再由檢察官聲請法院裁定令入勒戒所觀察、勒
    戒，先予敘明。
  (二)按甲基安非他命為毒品危害防制條例第二條第二項第二款所
    定之第二級毒品，核被告所為，係犯同條例第十條第二項之
    施用第二級毒品罪。其施用前後持有甲基安非他命之低度行
    為為施用之高度行為所吸收，不另論罪。又公訴人就被告施
    用第二級毒品之時間、地點雖僅泛敘為「九十六年一月二十
    日經警採尿前九十六小時內之不明時分」與「不詳地點」，
    亦未載明其施用方式，然被告本件施用甲基安非他命之時間
    、地點與方式既已於審理中供陳明確，自應據此為其施用第
    二級毒品犯罪行為時地與方式之認定。另被告前因違反槍砲
    彈藥刀械管制條例案件，經臺灣高等法院以九十三年度上更
    一字第四七號判處有期徒刑陸月確定，於九十三年十一月九
    日以易科罰金執行完畢，此有臺灣高等法院被告前案紀錄表
    附卷足參，其於有期徒刑執行完畢後五年以內故意再犯本件
    最重本刑為有期徒刑以上之罪，為累犯，應依刑法第四十七
    條第一項之規定加重其刑。
  (三)爰審酌被告有前述犯罪及施用毒品遭查獲之紀錄，有臺灣高
    等法院被告前案紀錄表附卷足據，素行不佳，且前已因強制
    戒治執行完畢而經不起訴處分，業受毒品危害防制條例對施
    用毒品人之寬典，竟仍一再吸食，顯見並無悔意，惡性非淺
    ，而其施用毒品實為戕害自身健康之犯罪，於他人固無明顯
    重大危害，然對社會善良風氣已足生不良影響，並斟酌其施
    用之次數僅為乙次，及其於偵審中俱能坦認犯行，犯罪後之
    態度尚稱良好等一切情狀，量處如主文所示之刑，並諭知易
    科罰金之折算標準，以資儆懲。
  (四)警於查獲時扣得如附表所示之甲基安非他命，係查獲之第二
    級毒品，應依毒品危害防制條例毒品危害防制條例第十八條
    第一項前段之規定，併為沒收銷燬之諭知。又上開甲基安非
    他命之外包裝袋，則為被告所有預備供其施用第二級毒品犯
    罪所用之物，亦經被告陳明在卷，應併依刑法第三十八條第
    一項第二款之規定為沒收之宣告。
據上論斷，應依刑事訴訟法第二百七十三條之一第一項、第二百
九十九條第一項前段、毒品危害防制條例第十條第二項、第二十
三條第二項、第十八條第一項前段，刑法第十一條前段、第四十
七條第一項、第四十一條第一項前段、第三十八條第一項第二款
，判決如主文。
本案經檢察官曾文鐘到庭執行職務。
中　　華　　民　　國　　96　　年　　6 　　月　　7 　　日
                  刑事第十一庭  法　官  楊博欽
以上正本證明與原本無異
如不服本判決應於送達後十日內向本院提出上訴狀
                                書記官　李慈容
中　　華　　民　　國　　96　　年　　6 　　月　　7 　　日
附錄本案論罪科刑法條全文：
毒品危害防制條例第十條
  施用第一級毒品者，處六月以上五年以下有期徒刑。
  施用第二級毒品者，處三年以下有期徒刑。
附表一：
┌──┬───────────────────────┐
│編號│扣案物名稱及數量                              │
├──┼───────────────────────┤
│ 一 │甲基安非他命乙包（毛重一點一公克，因鑑定使用零│
│    │點零一六公克）                                │
└──┴───────────────────────┤
